【裁判字號】    99,交聲,308
【裁判日期】    990428
【裁判案由】    交管條例聲異
【裁判全文】
臺灣板橋地方法院交通事件裁定         99年度交聲字第308號
原處分機關  交通部公路總局臺北區監理所
異  議  人
即受處分人  甲○○
上列受處分人因違反道路交通管理處罰條例案件，對於交通部公
路總局臺北區監理所於民國99年1月21日以北監營裁字第裁40-CO
0000000號所為之處分（原舉發案號：北縣警交大字第CO0000000
號）聲明異議，本院裁定如下：
    主  文
原處分撤銷。
甲○○不罰。
    理  由
一、原處分意旨略以：異議人即受處分人甲○○駕駛車牌號碼為
    530-B7號之營業一般小客車，於民國98年11月15日15時43許
    ，行經臺北縣中和市○○路○段199號前，因有「在多車道左
    轉彎，不先駛入內側車道」之違規事實，經臺北縣政府警察
    局中和第一分局員警以臺北縣政府警察局98年11月30日北縣
    警交大字第CO0000000號舉發違反道路交通管理事件通知單
    （下稱舉發通知單）逕行舉發。嗣經原處分機關於99年1月
    21日以北監營裁字第裁40-CO0000000號違反道路交通管理事
    件裁決書，爰依道路交通管理處罰條例第48條第1項第4款、
    第63條第1項第1款（原裁決書漏載第1款）之規定，裁處罰
    鍰新臺幣（下同）600元，並記違規點數1點云云。
二、聲明異議意旨略以：異議人即受處分人甲○○駕駛汽車行經
    上開路段時，由於該路段係五車道交岔路口，並無號誌指示
    ，而異議人於行進間並非如舉發事實欲左轉中和路車道，而
    是稍偏左車道之連城路，且依舉發之相片觀之，可以斷定異
    議人之前行車道，若異議人欲左轉中和路車道，則必須緊跟
    在相片中之小貨車旁，請鈞院加以查明，爰依法聲明異議，
    請求撤銷原處分云云。
三、按汽車駕駛人轉彎時，在多車道左轉彎，不先駛入內側車道
    者，處新臺幣600 元以上1,800 元以下罰鍰並記違規點數1
    點，道路交通管理處罰條例第48條第1 項第4 款、第63條第
    1 項第1 款分別定有明文。次按汽車駕駛人有違規行為，經
    以科學儀器取得證據資料證明其行為違規者，當場不能或不
    宜攔截製單舉發者，得逕行舉發；逕行舉發，應記明車輛牌
    照號碼、車型等可資辨明之資料，以汽車所有人為被通知人
    製單舉發，同條例第7 條之2 第1 項第7 款、同條第4 項亦
    規定明確。又按犯罪事實應依證據認定之，無證據不得推定
    其犯罪；又不能證明被告犯罪或其行為不罰者，應諭知無罪
    之判決，刑事訴訟法第154 條第2 項、第301 條第1 項分別
    定有明文。次按認定不利於被告之事實，須依積極證據，苟
    積極證據不足為不利於被告事實之認定時，即應為有利於被
    告之認定，更不必有何有利之證據；且事實之認定，應憑證
    據，如未能發現相當證據，或證據不足以證明，自不能以推
    測或擬制之方法，以為裁判基礎；而認定犯罪事實所憑證據
    ，雖不以直接證據為限，間接證據亦包括在內；然而無論直
    接或間接證據，其為訴訟上之證明，須於通常一般之人均不
    致有所懷疑，而得確信其為真實之程度者，始得據為有罪之
    認定，若其關於被告是否犯罪之證明未能達此程度，而有合
    理性懷疑之存在，致使無從形成有罪之確信，根據「罪證有
    疑，利於被告」之證據法則，即不得遽為不利被告之認定，
    亦分別有最高法院30年上字第816 號、40年台上字第86號、
    76年台上字第4986號等判例可資參照。而依道路交通管理處
    罰條例第89條規定，法院受理有關交通事件，準用刑事訴訟
    法之規定，前開規定自得適用於本件聲明異議案件。
四、本件原處分機關認異議人違反道路交通管理處罰條例第48條
    第1 項第4 款規定，在多車道左轉彎，不先駛入內側車道而
    予以裁罰，無非係以臺北縣政府警察局中和第一分局警員所
    掣製之北縣警交大字第CO0000000 號舉發違反道路交通管理
    事件通知單1 紙及採證照片1 幀。惟查：本件違規係採「逕
    行舉發」的方式，依道路交通管理處罰條例第7 條之2 規定
    可知，應有科學儀器取得證據，今觀諸舉發當時所採證之照
    片所示，並未照到係爭車輛「左轉」的情形，實難據以推認
    確有上揭違規左轉情事，是異議人主張並非左轉，尚非不可
    採信。
五、綜上所述，本件依科學儀器取得之證據資料未能證明異議人
    於上開時、地確有「在多車道左轉彎，不先駛入內側車道」
    之違規情事。另本院復查無其他證據可資證明異議人確有前
    揭違規事實，原處分機關未予以詳查，遽予裁罰，尚有未洽
    。從而，異議人本件異議為有理由，原處分應撤銷，並諭知
    異議人不罰，以期適法。
六、據上論斷，應依道路交通案件處理辦法第20條前段，裁定如
    主文。
中    華    民    國    99    年    4    月    28     日
                  交通法庭    法  官  許映鈞
以上正本證明與原本無異。
如不服本裁定應於裁定送達後5 日內向本院提出抗告狀。
                              書記官  阮旭家
中    華    民    國    99    年    4    月     29    日

司法院資訊處製作；財團法人民間司法改革基金會備份。
